【裁判字號】    92,台上,2870
【裁判日期】    920528
【裁判案由】    走私
【裁判全文】
最高法院刑事判決                              九十二年度台上字第二八七０號
    上  訴  人  乙○○
                甲○○
                丙○○
右上訴人等因走私案件，不服台灣高等法院中華民國九十二年二月二十七日第二審判
決（九十二年度上訴字第二０六號，起訴案號：台灣基隆地方法院檢察署九十年度偵
字第四二四五號），提起上訴，本院判決如左：
    主  文
上訴駁回。
    理  由
按刑事訴訟法第三百七十七條規定，上訴於第三審法院，非以判決違背法令為理由，
不得為之。是提起第三審上訴，應以原判決違背法令為理由，係屬法定要件。如果上
訴理由狀並未依據卷內訴訟資料，具體指摘原判決不適用何種法則或如何適用不當，
或所指摘原判決違法情事，顯與法律規定得為第三審上訴理由之違法情形，不相適合
時，均應認其上訴為違背法律上之程式，予以駁回。本件上訴人乙○○、丙○○、甲
○○上訴意旨略稱：(一)、原判決以「從事走私之人惟恐他人發覺，必然找尋熟識、值
得信賴，事前並已獲得同意之人共同為之，則被告甲○○、丙○○倘非事前知情並同
意參與，被告乙○○自不可能邀同二人共同參與走私」為由，認定上訴人甲○○、丙
○○共同參與走私，顯係以推測之詞，認定上訴人甲○○、丙○○犯罪，有判決不載
理由之違法。(二)、原判決以乙○○於第一審供稱：「……我只有告訴他們會給他們錢
，而且他們也瞭解不會作白工，……」，即推論所謂「給他們錢」就是「走私的代價
」。但隨船出航工作，當然有代價，不能以有代價就認定必然是「事先知道是要走私
」，原判決竟以之為「應該」知道係搬運何物來下結論，而認甲○○、丙○○二人亦
有犯意聯絡，而不採彼等「出港前不知要走私大陸香菸」之辯解，亦有判決不備理由
之違法等語。
惟查證據之取捨及其證明力之判斷，屬於事實審法院之職權，苟其所為之判斷，並不
違背經驗法則及論理法則，即不能任意指為違背法令，而執為適法之第三審上訴理由
。本件原審認定上訴人乙○○、丙○○、甲○○三人有原判決事實欄所載之共同走私
犯行，係以上訴人乙○○已坦承有該走私香菸進口之事實，且有查獲之香菸可證，該
未稅香菸係大陸產製，完稅價格共計新台幣二百四十六萬五千三百十五元，有台灣省
菸酒公賣局函及財政部基隆關稅局函在卷可憑。上訴人甲○○、丙○○亦供承有參與
搬運未稅香菸並私運入境之行為，雖二人否認有私運管制物品進口犯意，辯稱：出港
前不知要走私大陸香菸，等到大陸鐵殼船靠近漁船，船長乙○○指示搬貨時，才知道
是要私運大陸香菸云云，惟私運大陸製香菸進口，為違法犯罪行為，依常情判斷，從
事走私之人惟恐他人發覺，必然找尋熟識、值得信賴，事前並已獲得同意之人共同為
之，甲○○、丙○○如非事前知情並同意參與，乙○○自不可能邀二人共同走私，且
甲○○為乙○○之兄長，乙○○更無隱瞞之理。雖乙○○於第一審供稱：「我沒有事
先告訴船員搬洋煙的代價，我只有告訴他們會給他們錢，而且他們也瞭解不會作白工
，……甲○○、丙○○於搬運時應該知道係搬運何物，因該二人是把走私香菸放在密
室去儲放的」等語；丙○○於海巡隊訊問及檢察官偵查中亦分別供稱：「我出港前不
知情，要搬貨時才告訴我，並答應順利完成交易後要多給我一萬元」、「這趟搬運他
是說要給我幾千元」等語。然縱如甲○○、丙○○所辯：出港前未獲乙○○之告知要
接駁大陸香菸之事，然二人於搬運時，既已明知是大陸產製之香菸，仍共同搬運放置
於漁船密室內，再私運入境，則二人於搬運時，與乙○○間顯有犯意聯絡，並已參與
私運管制物品進口之構成要件行為，仍應共同負私運管制物品進口罪，是二人所辯無
走私犯行云云，自不足取。上訴人等自領海外接駁、私運進口之香菸係大陸地區產製
之未稅菸，價格已逾公告數額之十萬元，依上訴人等行為時之「懲治走私條例公告管
制物品項目及其數額」規定，係犯行為時（即九十一年六月二十六日修正前之）懲治
走私條例第二條第一項、第十二條之私運管制物品進口逾公告數額罪，並於法定刑內
量處其刑，已詳其所憑證據及認定之理由。並指駁、說明乙○○於原審翻異前詞，
所辯八萬元係捕漁之代價云云，為卸責飾詞，不足採信之理由。所為論斷，均有卷存
證據資料可資覆按。查原判決已說明上訴人甲○○、丙○○已坦承搬運時已知是大陸
香菸，且將大陸香菸放置於漁船密室內，再私運入境，則其等行為時顯與乙○○有共
同走私之犯意聯絡及行為之分擔，應成立犯罪之理由。且原判決並非僅憑乙○○所稱
「會給他們錢」，即認定會給甲○○、丙○○走私之代價。況甲○○、丙○○縱使出
港時不知要走私之事，然行為時既已知情且參與其事，仍應負共同走私罪責。上訴意
旨就原審依憑證據所為認事、採證職權之合法行使，及原判決已論列說明之事項，依
憑己見，任意指摘有判決理由不備及違背證據法則之違法，顯非適法之第三審上訴理
由，其上訴違背法律上之程式，應予駁回。
據上論結，應依刑事訴訟法第三百九十五條前段，判決如主文。
中      華      民      國    九十二    年      五      月    二十八    日
                              最高法院刑事第七庭
                                  審判長法官  張  信  雄
                                        法官  賴  忠  星
                                        法官  張  清  埤
                                        法官  呂  永  福
                                        法官  白  文  漳
      右正本證明與原本無異
                                              書  記  官
中      華      民      國    九十二    年      六      月      六      日


司法院資訊處製作；財團法人民間司法改革基金會備份。
